【裁判字號】    97,訴,845
【裁判日期】    970812
【裁判案由】    強盜等
【裁判全文】
臺灣臺北地方法院刑事判決               97年度訴字第845號
公  訴  人  臺灣臺北地方法院檢察署檢察官
被      告  甲○○
                    （現因他案在臺灣臺北監獄執行中）
選任辯護人  簡汶蕙律師
上列被告因強盜等案件，經檢察官提起公訴（97年度偵字第4183
號），本院判決如下：
    主  文
甲○○竊盜，累犯，處有期徒刑陸月，如易科罰金，以新臺幣壹
仟元折算壹日。
    事  實
一、甲○○前因偽造文書案件，經本院以90年度訴字第537 號判
    處有期徒刑10月確定；又因偽造文書案件，經臺灣板橋地方
    法院以91年度簡字第104 號判處有期徒刑6 月確定；另因搶
    奪案件，經本院以91年度訴字第607 號判處有期徒刑7 月確
    定，上開3 案經定應執行刑為1 年8 月，迄至民國92年10月
    16日因假釋付保護管束期間屆滿未經撤銷而執行完畢，竟仍
    不知悔改，復意圖為自己不法之所有，於97年2 月3 日下午
    5 時5 分許，在台北市○○區○○街167 號乙○○經營雜貨
    店之店面，佯稱有紙類要交給乙○○回收，支開乙○○，再
    入內竊取神桌上的金牌3 面（總重約11錢，約值新臺幣《下
    同》36300 元）、金牌吊鍊1 條，得手後欲離開現場時，被
    乙○○發覺，即追呼抓賊，甲○○即欲逃離現場，適丙○○
    經過該處，加入追捕行列，乃將甲○○制伏，送警處理。
二、案經台北市政府警察局大安分局報告臺灣臺北地方法院檢察
    署檢察官偵查起訴。
    理  由
一、證據能力部分：本院下列認定事實所引用之證據（包含人證
    與文書證據），並無證據證明係公務員違背法定程序所取得
    ，且被告迄至本院審判期日，對本院提示之卷證之證據能力
    ，均未表示爭執，又卷內文書證據亦無刑事訴訟法第159 之
    4 之顯有不可信之情況與不得作為證據之情形，依刑事訴訟
    法第159 條至第159 條之5 規定，認下列引用之證據，均有
    證據能力，合先說明。
二、上揭犯罪事實，業據被告甲○○坦承不諱，並據證人乙○○
    、丙○○於本院審理時證述明確。復有被竊物品照片3 紙、
    現場照片2 紙、被害人乙○○出具之贓物領據1 張在卷可稽
    ，足認被告前開出於任意性之自白，核與事實相符，而可採
    信。從而，本件被告竊盜之犯行，事證明確，洵堪認定，應
    依法論科。
三、核被告所為，係犯刑法第320 條第1 項之竊盜罪。公訴意旨
    雖另認被告涉犯刑法第329 條之準強盜罪嫌，然被告僅係消
    極掙脫逮捕，並未積極施以強暴（理由詳如後述），顯與刑
    法準強盜之犯罪構成要件尚屬有間，然因起訴書「所犯法條
    」欄係並認被告犯「(一)刑法第320 第1 項之竊盜罪嫌。(二)刑
    法第329 條之準強盜罪嫌」，故尚無變更起訴法條之必要。
    又被告有如事實欄所載論罪科刑執行完畢之事實，有臺灣高
    等法院被告前案紀錄表1 份在卷可稽，其於5 年內再犯本件
    有期徒刑以上之罪，為累犯，應依刑法第47條第1 項規定加
    重其刑。爰審酌被告正值青壯，素行不佳，竟不思以正當工
    作賺取金錢，而以行竊滿足所需，又其所竊得之財物價值約
    36300 元，被害人已取回失竊物，以及被告犯後坦承犯行，
    態度尚可等一切情狀，量處如主文所示之刑，併諭知易科罰
    金之折算標準。
四、不另為無罪之諭知部分：
  (一)公訴意旨另略以：被告於遭丙○○追捕時，被告竟欲脫免逮
    捕，而與丙○○拉扯扭打，並推倒丙○○，使其撞到鐵捲門
    ，而受有右小指受傷、右小腿擦傷之傷害（傷害部分未據告
    訴），而當場施以強暴，因認被告亦涉犯刑法第329 條準強
    盜罪嫌。
  (二)訊據被告堅決否認有何準強盜之犯行，辯稱：伊並未與丙○○扭打，亦未將丙○○推倒等語。
  (三)按犯罪事實應依證據認定，無證據不得認定犯罪事實，刑事
    訴訟法第154 條第2 項定有明文。又事實之認定，應憑證據
    ，如未能發現相當證據，或證據不足以證明，自不能以推測
    或擬制之方法，為裁判基礎；且認定不利於被告之事實須依
    積極證據，苟積極證據不足為不利於被告事實之認定時，即
    應為有利於被告之認定（最高法院40年臺上字第86號、30年
    上字第816 號例意旨參照）。又擬制為強盜行為之準強盜罪
    構成要件行為，雖未如刑法第328 條強盜罪之規定，將實施
    強暴、脅迫所導致被害人或第三人不能抗拒之要件予以明文
    規定，惟必於竊盜或搶奪之際，當場實施之強暴、脅迫行為
    ，已達使人難以抗拒之程度，其行為之客觀不法，方與強盜
    行為之客觀不法相當，而得與強盜罪同其法定刑。據此以觀
    ，刑法第329 條之規定，並未有擴大適用於竊盜或搶奪之際
    ，僅屬當場虛張聲勢或與被害人或第三人有短暫輕微肢體衝
    突之情形（司法院釋字第630 號解釋暨理由書參照）。再刑
    法第329 條所謂「強暴」，係指直接或間接對於人之身體施
    以暴力，故施以強暴、脅迫，應指行竊或行搶者因防護贓物
    等原因，而對被害人或逮捕者施以積極之強暴、脅迫等攻擊
    行為，以阻止被害人、逮捕者之取贓、逮捕或蒐證等行動；
    如僅係消極的扭動、掙脫、拉扯等舉止，雖亦可能影響前述
    取贓、逮捕或蒐證等之舉動，惟其不法之內涵顯尚不足以與
    強盜罪之不法內涵等量齊觀，故應不足以認為構成準強盜罪
    。
  (四)經查，證人丙○○於本院審理時結證：「（問：請陳述民國
    97 年2月3 日下午5 時許在台北市○○區○○街167 號附近
    的事發經過？）當天我請假回父母家幫忙做年糕，位置是在
    臥龍街195 巷39號之1 防火巷內，我在洗東西的時候，聽到
    有人大聲的用台語喊說：『捉賊、捉賊』，我就抬頭看，正
    好看到被告手放在口袋，一邊跑、一邊說：『嘿嘿，跑哦、
    跑哦』，我當時以為有人在開玩笑，就任由被告由我面前跑
    過去，過了幾秒後，又聽到有人喊：『捉賊、捉賊』，這時
    我往我左手邊看去，就看到被害人乙○○，我立刻就往右手
    邊去追被告，在樂業街167 號旁邊，當場抓住被告，被告轉
    身過來，大聲用台語跟我說：『我跟你講，把我放開，不要
    抓我』，……被告為了擺脫我的控制，就一直往後退，我就
    用柔道的內割方式勾住被告的右腳，順勢將被告推倒在地上
    ，經過一番掙扎，我要求被告蹲在地上，並請路人打電話報
    警，當我講完話時，被告突然站起來，往路中間跑，在這同
    時導致我的右手小指撞到路旁的腳踏車因而受傷……」；「
    ……在被告突然站起來的時候，導致我重心不穩，試圖要伸
    手去扶住東西的時候，去撞到旁邊的腳踏車。我當時是把頭
    別向旁邊，在跟路人說請他們去報警，一隻手一直都抓著被
    告的衣領，所以被告站起來時，有無用手推我，我無法確定
    」；「從我抓他到派出所為止，被告都沒有做出主動打人的
    動作，也沒有踹人，過程中被告都沒有積極的攻擊行為」等
    語明確。是被告雖有於證人丙○○逮捕之過程中，有掙脫以
    及突然站起之動作，並有與證人丙○○短暫輕微的肢體衝突
    ，但尚無主動攻擊施強暴於人之意思及行為，即不能遽認此
    等掙脫行為係施以強暴。是被告並無基於故意而對丙○○施
    以強暴之行為，應屬明確，被告此部分所辯尚堪採信，是以
    客觀上尚難認被告所為該當於刑法第329 條之準強盜罪，應
    認被告所為未至故意施以強暴之地步，而無對被告以準強盜
    罪相繩之餘地。
  (五)另按刑法第329 條之準強盜罪，係以犯竊盜或搶奪罪為前提
    ，本係實質之一罪，原判決將準強盜罪割裂為二，除對竊盜
    部分處以罪刑外，復對準強盜部分予以無罪之諭知，已難認
    為適法（最高法院83年度台上字第1209號判決意旨參照）。
    綜上而論，被告掙扎及突然站起之行為，僅係主觀上單純欲
    離開現場，並無主動攻擊施強暴於丙○○之意思，是以被告
    並無基於故意而對丙○○施以強暴之行為可言，此外，複查
    無其他證據足認被告有此部分之犯行，惟因此部分與前揭起
    訴論罪之竊盜部分有實質上一罪之關係，爰不另為無罪之諭
    知，併此敘明。
據上論斷，應依刑事訴訟法第299 條第1 項前段，刑法第320 條
第1 項、第47條第1 項、第41條第1 項前段，刑法施行法第1條
之1 ，判決如主文。
本案經檢察官林達到庭執行職務。
中    華    民    國    97    年    8     月    12    日
                  刑事第十一庭審判長法  官  劉方慈
                                    法  官  陳勇松
                                    法  官  江俊彥
以上正本證明與原本無異。
如不服本判決，應於判決送達後10日內向本院提出上訴狀（應抄
附繕本）。告訴人或被害人如對於本判決不服者，應具備理由請
求檢察官上訴，其上訴期間之計算係以檢察官收受判決正本之日
期為準。
                                    書記官  王聖婷
中    華    民    國    97    年    8     月    12    日
附錄論罪法條：
中華民國刑法第320條（普通竊盜罪、竊佔罪）
意圖為自己或第三人不法之所有，而竊取他人之動產者，為竊盜
罪，處5年以下有期徒刑、拘役或5百元以下罰金。
意圖為自己或第三人不法之利益，而竊佔他人之不動產者，依前
項之規定處斷。
前二項之未遂犯罰之。


司法院資訊處製作；財團法人民間司法改革基金會備份。
